臺灣桃園地方法院刑事判決　　　　　　　100年度智易字第1號
公　訴　人　臺灣桃園地方法院檢察署檢察官
被　　　告　吳忠哲
上列被告因違反著作權法等案件，經檢察官提起公訴（99年度偵
字第8152號），本院判決如下︰
    主  文
吳忠哲擅自以改作之方法侵害他人著作財產權，處有期徒刑月
，如易科罰金，以新臺幣壹仟元折算壹日。扣案如附表二所示之
物均沒收。
    事  實
一、吳忠哲係係址設桃園縣中壢市○○○路○ 段129 號1 樓「竹
    光資訊社」之實際負責人，其明知附件所示「phiten及圖」
    、「P 設計圖」、「RAKUWA」、「福田」等商標圖樣分係日
    商法伊魯特股份有限公司（Phild Co. , Ltd.，下稱法伊魯
    特公司）、臺灣銀谷有限公司（下稱臺灣銀谷公司）向經濟
    部智慧財產局申請註冊核准登記，而取得商標權，指定使用
    於如附件所示之產品，且現均在專用期間內之註冊商標，非
    經商標權人之同意或授權，不得於同一商品使用相同之註冊
    商標或明知為前開商品而販賣或意圖販賣而陳列；且明知法
    伊魯特公司及臺灣銀谷公司享有如附表一所示之銷售液化鈦
    系列商品說明型錄圖文著作之著作財產權、臺灣銀谷公司享
    有有關日本Phiten相關技術及發展文章等圖文著作之著作財
    產權，非經法伊魯特公司及臺灣銀谷公司之同意或授權，不
    得擅自重製及改作。詎吳忠哲竟基於侵害臺灣銀谷公司及法
    伊魯特公司著作財產權、商標權之犯意，未經臺灣銀谷公司
    及法伊魯特公司之同意，自民國98年5 、6 月起，在上址「
    竹光資訊社」內，使用如附件所示之商標並販賣及意圖販賣
    而陳列仿冒附件所示商標圖樣之液化鈦項圈及手環；並將法
    伊魯特公司與臺灣銀谷公司享有著作財產權之如附表一所示
    之圖文著作、臺灣銀谷公司享有著作財產權之日本Phiten相
    關技術及發展文章等圖文著作擅自重製、改作，使消費者混
    淆誤認吳忠哲銷售之液化鈦系列商品即係法伊魯特公司、臺
    灣銀谷公司所銷售之同一商品，並以此方式侵害法伊魯特公
    司、臺灣銀谷公司上開圖文之著作財產權。嗣於98年11月26
    日，臺灣銀谷有限公司派員至上址購得仿冒前開商標之商品
    及說明文宣，並經警向本院聲請搜索票，於98年12月21日16
    時15分許，在「竹光資訊社」內當場查獲，並扣得如附表二
    所示之仿冒液化鈦項圈、手環及宣傳海報等物，因而查悉上
    情。
二、案經法伊魯特公司、臺灣銀谷公司訴由內政部警政署保安警
    察第二總隊第一大隊第一中隊報請臺灣桃園地方法院檢察署
    檢察官偵查後起訴。
    理  由
一、本判決所引被告以外之人與審判外之陳述，被告均不爭執其
    證據能力，本院審酌其作成時之情況，認為適合作為證據，
    依刑事訴訟法第159 條之5 第2 項之規定，均有證據能力。
二、訊據被告吳忠哲對於上開犯罪事實均坦承不諱，核與臺灣銀
    谷公司、法伊魯特公司之告訴代理人吳磺慶之指述相符，並
    有經濟部智慧財產局商標資料檢索服務列表（商標名稱：福
    田、phiten及圖、P 設計圖、RAKUWA，見偵卷二第96至98頁
    、偵卷一第198 至201 頁）、告訴人法伊魯特公司著作財產
    權證明書（見偵卷二第29至52頁）、「竹光資訊社」內展示
    照片（見偵卷二第54至62頁）、被告交予購買者之說明文宣
    （見偵卷一第63頁）、著作及商標侵權比對表（見偵卷二第
    4 至第8 頁）、搜索現場照片見偵卷一第15至16頁）、保安
    警察第二總隊第一大隊第一中隊搜索扣押筆錄（見偵卷一第
    11 至12 頁）、扣押物品目錄表（見偵卷一第13頁）、桃園
    縣政府營利事業登記證（見偵卷一第29頁）附卷可稽，足認
    被告之任意性自白與事實相符，本件事證明確，被告犯行洵
    勘認定，應依法論科。
三、核被告所為，係犯著作權法第91條第1 項擅自以重製之方法
    侵害他人之著作財產權罪、同法第92條之擅自以改作之方法
    侵害他人著作財產權罪、商標法第81條第1 款之未得商標權
    人同意於同一商品使用相同之註冊商標罪。被告販賣相同商
    標商品之低度行為（即犯同法第82條之明知為前條商品而販
    賣罪部分），應為使用相同商標之高度行為所吸收，不另論
    罪。又按刑事法若干犯罪行為態樣，本質上原具有反覆、延
    續實行之特徵，立法時既予特別歸類，定為犯罪構成要件之
    行為要素，則行為人基於單一之犯意，在密切接近之一定時
    、地持續實行之複次行為，倘依社會通念，於客觀上認為符
    合一個反覆、延續性之行為觀念者，於刑法評價上，即應僅
    成立一罪，俾免有重複評價、刑度超過罪責與不法內涵之疑
    慮；學理上所稱「集合犯」之職業性、營業性或收集性等具
    有重複特質之犯罪均屬之，例如經營、從事業務、收集、販
    賣、製造、散布等行為概念者是。查被告於同一商品使用相
    同如附件所示之商標，進而販賣、陳列，及被告擅自以重製
    、改作之方法侵害著作財產權之行為，均係在密集期間內以
    相同之方式持續進行，未曾間斷，是上開犯行，即具有反覆
    、延續實行之特徵，從而在行為概念上，縱有多次使用（販
    賣）及重製、改作之舉措，應評價為集合犯之包括一罪。另
    被告以一行為，同時違反前揭商標法及著作權法之規定，為
    想像競合犯，應依刑法第55條規定，從一情節較重之擅自以
    改作方法侵害他人著作財產權罪處斷。爰審酌被告為逞貪欲
    ，擅自侵害告訴人商標權及著作財產權，其行為實屬不當，
    惟衡諸被告使用他人商標、販賣、陳列仿冒商品及重製、改
    作著作物之期間、數量，及其犯後坦承犯行，並於本院審理
    時表明願意賠償告訴人新臺幣25萬元（但因告訴人不接受而
    未達成和解），其犯後顯有悔意之態度等情，暨其犯罪之目
    的、手段、生活狀況、智識程度等一切情狀，量處如主文所
    示之刑，並諭知易科罰金之折算標準，以示懲儆。末按關於
    沒收規定，其他法律或刑法分則有特別規定者，應優先於刑
    法總則第38條沒收規定之適用；採義務沒收主義之商標法第
    83條，自應優先於採職權沒收主義之著作權法第98條、刑法
    第38條第1 項第2 款而適用，最高法院79年度台上字第5137
    號判例意旨足資參照。扣案如附表二所示之物，均為被告犯
    商標法第81條第1 款之罪所使用之商品，不問屬於被告與否
    ，均應依商標法第83條沒收之。至於被告侵害他人著作財產
    權之物品，因附於前揭宣告應沒收之商品內，其既已依商標
    法第83條之規定宣告沒收，自無庸另行宣告沒收，並此敘明
    。
據上論斷，應依刑事訴訟法第299 條第1 項前段，著作權法第91
條第1 項、第92條，現行有效之商標法第81條、第83條，刑法第
11條、第55條、第41條第1 項前段，判決如主文。
本案經檢察官張姿倩到庭執行職務。
中    華    民    國  100     年    12    月    28    日
                  刑事第六庭審判長法  官  錢建榮
                                  法  官  吳元曜
                                  法  官  王鐵雄
以上正本證明與原本無異。
如不服本判決應於收受判決後10日內向本院提出上訴書狀，並應
敘述具體理由。其未敘述上訴理由者，應於上訴期間屆滿後20日
內向本院補提理由書( 均須按他造當事人之人數附繕本) 「切勿
逕送上級法院」。
                                  書記官  李玉華
中    華    民    國   100    年    12    月    28    日
附錄本案論罪科刑法條：
著作權法第91條第1項
擅自以重製之方法侵害他人之著作財產權者，處3 年以下有期徒
刑、拘役，或科或併科新臺幣75萬元以下罰金。
著作權法第92條
擅自以公開口述、公開播送、公開上映、公開演出、公開傳輸、
公開展示、改作、編輯、出租之方法侵害他人之著作財產權者，
處3 年以下有期徒刑、拘役、或科或併科新臺幣75萬元以下罰金
。
商標法第81條：
未得商標權人或團體商標權人同意，有下列情形之一者，處3 年
以下有期徒刑、拘役或科或併科新臺幣20萬元以下罰金：
一、於同一商品或服務，使用相同之註冊商標或團體商標者。
二、於類似之商品或服務，使用相同之註冊商標或團體商標，有
    致相關消費者混淆誤認之虞者。
三、於同一或類似之商品或服務，使用近似於其註冊商標或團體
    商標之商標，有致相關消費者混淆誤認之虞者。
附表一：
┌──┬───────────────┬─────────┐
│編號│語文、圖形著作名稱            │著作權人          │
├──┼───────────────┼─────────┤
│ 1  │RAKUWA NECK X50說明及圖案     │法伊魯特公司      │
├──┼───────────────┼─────────┤
│ 2  │RAKUWA BRACE sports說明及圖案 │法伊魯特公司      │
├──┼───────────────┼─────────┤
│ 3  │RAKUWA NECK S說明及圖案       │法伊魯特公司      │
├──┼───────────────┼─────────┤
│ 4  │銷售液化鈦系列商品說明型錄    │臺灣銀谷公司      │
└──┴───────────────┴─────────┘
附表二：
┌──┬─────────┬─────┐
│編號│名稱              │數量      │
├──┼─────────┼─────┤
│ 1  │Phiten防水項圈    │35個      │
├──┼─────────┼─────┤
│ 2  │Phiten X30項圈    │34個      │
├──┼─────────┼─────┤
│ 3  │Phiten X50項圈    │38個      │
├──┼─────────┼─────┤
│ 4  │Phiten樂酷X30項圈 │8個       │
├──┼─────────┼─────┤
│ 5  │Phiten空氣豆項圈  │4個       │
├──┼─────────┼─────┤
│ 6  │Phiten手環        │14個      │
├──┼─────────┼─────┤
│ 7  │Phiten F1手環     │4個       │
├──┼─────────┼─────┤
│ 8  │Phiten三線手環    │5個       │
├──┼─────────┼─────┤
│ 9  │Phiten皮手環      │6個       │
├──┼─────────┼─────┤
│ 10 │Phiten貼片        │2個       │
├──┼─────────┼─────┤
│ 11 │Phiten EVO項圈    │4個       │
├──┼─────────┼─────┤
│ 12 │Phiten宣傳海報    │5張       │
└──┴─────────┴─────┘